臺灣臺南地方法院刑事判決　　　　　　　 96年度訴字第347號
公　訴　人　臺灣臺南地方法院檢察署檢察官
被　　　告　甲○○
上列被告因違反毒品危害防制條例案件，經檢察官提起公訴（96
年度毒偵字第177號），被告就被訴事實為有罪之陳述，本院合
議庭裁定由受命法官獨任進行簡式審判程序，判決如下：
    主  文
甲○○施用第一級毒品，累犯，處有期徒刑柒月，扣案之海洛因
壹包（驗餘淨重零點零壹公克），沒收銷燬之；扣案之注射針筒
壹支沒收。
    事  實
一、甲○○前於民國九十一年間因傷害案件，經法院判處有期徒
    刑六月確定，於九十一年十二月三十日易科罰金繳清執行完
    畢；又於九十五年間因施用毒品案件，經本院以九十五年度
    毒聲字第六五○號裁定送勒戒處所觀察、勒戒後，認無繼續
    施用毒品之傾向，於九十五年十二月十四日執行完畢釋放，
    由臺灣臺南地方法院檢察署檢察官於同日，以九十五年度營
    毒偵字第二九八號為不起訴處分確定。詎甲○○猶不知悔改
    ，明知海洛因係毒品危害防制條例所規定之第一級毒品，不
    得非法持有、施用，竟另基於反覆施用第一級毒品海洛因之
    單一行為犯意，自九十五年十二月二十日起至九十六年一月
    二日止，在其臺南縣新營市○○○街七號住處內，以注射之
    方式，施用第一級毒品海洛因多次。經警於九十六年一月二
    日下午三時三十分許，在臺南縣永康市○○街五七號前，發
    現甲○○東張西望，形跡可疑，予以盤查，當場查獲甲○○
    正在注射海洛因，並扣得第一級毒品海洛因一包（驗餘淨重
    ○‧○一公克）及其所有供施用海洛因所用之注射針筒一支
    ，復經警徵得其同意採尿送驗後，呈嗎啡陽性反應，而查悉
    上情。
二、案經臺南市警察局第一分局報請臺灣臺南地方法院檢察署檢
    察官偵查起訴。
    理  由
一、上開事實業經被告甲○○坦承不諱，且其為警查獲所採集之
    尿液檢體，經送檢驗結果，呈嗎啡陽性反應（按海洛因係由
    嗎啡經化學合成而製得，經注射進入人體後，因代謝分解成
    嗎啡，因此施打海洛因後，由尿液中檢驗結果仍為嗎啡反應
    ），有長榮大學九十六年一月三十日出具之確認報告暨送驗
    尿液及年籍對照表各一件（見偵查卷第一二頁及警卷第七頁
    ）在卷可稽；且扣案之白粉一包，送法務部調查局以化學呈
    色法及氣相層析質譜儀分析法檢驗結果，確含第一級毒品海
    洛因成份，亦有該局九十六年三月三十日調科壹字第○九六
    二三○二九二九○號鑑定書一件附卷可按（見本院卷第一三
    之二頁）；復有被告所有供施打海洛因所用之注射針筒一支
    扣案可資佐證，足見被告上開自白核與事實相符，應可採信
    。再被告前於九十五年間，因施用毒品案件，經法院裁定送
    觀察、勒戒，於九十五年十二月十四日無繼續施用傾向執行
    完畢釋放出所後，又於五年內之九十五年十二月二十日起，
    再犯本件施用第一級毒品之罪，事證明確，被告犯行堪以認
    定，自應依法論科。
二、按海洛因係毒品危害防制條例第二條第二項第一款所明定之
    第一級毒品，不得非法持有、施用。核被告所為，係犯毒品
    危害防制條例第十條第一項之施用第一級毒品海洛因罪。又
    被告施用第一級毒品海洛因前後持有海洛因之低度行為，應
    為施用海洛因之高度行為所吸收，不另論罪。另毒品危害防
    制條例所規定之施用第一級毒品犯行，因鑑於施用毒品者，
    大多具有「成癮性」，為貫徹社會防制毒品之期盼，對施用
    毒品者，有施以「斷癮」之必要，乃就施用毒品行為，先為
    生理治療及心理復健之保安處遇，因而以令入勒戒處所觀察
    、勒戒方式，戒除其身癮，若仍無法戒除，有繼續施用毒品
    之傾向，再令入戒治處所施以強制戒治，以戒除其心癮，倘
    上開保安處遇猶無法收其遮斷毒癮之實效，方以刑罰追訴處
    罰，此為毒品危害防制條例第二十、二十三條所明定，足見
    施用第一級或第二級毒品罪，本即預定其因成癮而有反覆實
    行施用毒品之性質，於刑法評價上，即得以集合犯論以一罪
    （最高法院九十五年度台上字第一○七九號判決意旨參照）
    。本件被告既自承其自九十五年十二月二十日起至九十六年
    一月二日止此段期間因沒有工作，覺得不被家人重視，每隔
    三日即要施用一次海洛因，比較睡得著（見偵查卷第四頁及
    本院卷第二二頁）等情，且觀諸卷附臺灣高等法院被告前案
    紀錄表，被告前甫因施用毒品案件，經送觀察勒戒處分，於
    九十五年十二月十四日執行完畢出所後，於短短六日後，又
    再度施用海洛因，顯見被告確有反覆施用毒品之慣行，揆諸
    前揭說明，其習慣性、多次並反覆施用第一級毒品之行為，
    應予評價為「集合犯」之包括一罪。末查被告有事實欄所載
    之有期徒刑執行完畢紀錄，有前開臺灣高等法院被告前案紀
    錄表可按，其於有期徒刑之執行完畢後五年內，故意再犯本
    件有期徒刑以上之施用第一級毒品罪，為累犯，應依刑法第
    四十七條第一項之規定加重其刑。爰審酌海洛因戕害身心，
    而被告前因施用毒品經送觀察、勒戒處分後，猶不思戒絕革
    除惡習，再為本件犯罪，顯未因前所受觀察勒戒之治療處分
    而記取教訓，惟其施用毒品所生危害，實以自戕身心健康為
    主，對於他人生命、身體、財產等法益，尚無明顯而重大之
    實害，兼衡其犯罪後坦承犯行，為戒絕其自身毒癮，並自費
    至行政院衛生署嘉南療養院治療，有被告庭呈之收據影本在
    卷可憑（見本院卷第二六至三一頁），堪認其有悔意等一切
    情狀，量處如主文所示之刑。又扣案之第一級毒品海洛因一
    包（驗餘淨重○‧○一公克），係違禁物，不問屬於犯人與
    否，應依毒品危害防制條例第十八條第一項前段規定宣告沒
    收銷燬之。另扣案之注射針筒一支係被告所有，供其施用第
    一級毒品海洛因所用之物，業據被告供明在卷（見本院卷第
    二三頁），爰依刑法第三十八條第一項第二款規定宣告沒收
    。
據上論斷，應依刑事訴訟法第二百七十三條之一第一項、第二百
九十九條第一項前段，毒品危害防制條例第十條第一項、第十八
條第一項前段，刑法第十一條前段、第四十七條第一項、第三十
八條第一項第二款，判決如主文。
本案經檢察官乙○○到庭執行職務。
中　　華　　民　　國　　96　　年　　5 　　月　　11　　日
　　　　　　　　　刑事第七庭    法　官　林欣玲
以上正本證明與原本無異。
如不服本判決，應於判決送達後10日內，向本院提出上訴狀。
                                書記官  鄭佩玉
中　　華　　民　　國　　96　　年　　5 　　月　　11　　日
附錄本案論罪科刑法條全文：
毒品危害防制條例第10條
施用第一級毒品者，處 6 月以上 5 年以下有期徒刑。
施用第二級毒品者，處 3 年以下有期徒刑。
